【裁判字號】    90,交抗,534
【裁判日期】    901123
【裁判案由】    違反道路交通管理處罰條例
【裁判全文】
臺灣高等法院交通事件裁定                        九十年度交抗字第五三四號
    抗告人即
    受處分人  甲○○
右抗告人因違反道路交通管理處罰條例案件，不服臺灣板橋地方法院中華民國九十年
十月三十一日裁定（九十年度交聲字第八三五號），提起抗告，本院裁定如左：
    主  文
抗告駁回。
    理  由
一、按除依規定裝置明顯警示標識並執行任務之救護車、消防車、警備車、工程車及
    救濟車不受行車速率之限制外，汽車行駛高速公路應依速限標誌指示。又汽車行
    駛高速公路而不遵管制之規定者，處汽車駕駛人新臺幣三千元以上六千元以下罰
    鍰，並記違規一點，高速公路交通管制規則第五條第一項前段、第二項、道路交
    通管理處罰條例第三十三條第一項、第六十三條第一項第一款分別定有明文。
二、查，本件受處分人即抗告人甲○○於民國（下同）九十年三月二十五日上午八時
    三十分許，駕駛車號Ｑ二－四一五一號自用小客車，行經國道三號高速公路北向
    四十四公里處，因以時速達一百十六公里之車速行駛，該路段行車速限每小時為
    九十公里，超速二十六公里，經雷達測定自動照相；且所駕車輛並非執行任務之
    救護車、消防車、警備車、工程車或救濟車，經照相採證為警舉發，有內政部警
    政署國道公路警察局第六隊公警局交字第ＺＦ0000000號舉發違反道路交
    通管理事件通知單一紙、及採證照片一幀附卷可稽；並為抗告人所不否認。則抗
    告人於前揭時地駕車行駛高速公路不遵速限標誌指示，有超速之違規事實，已可
    認定。
三、抗告人雖辯稱：當日上午駕車係趕赴臺北縣三重市○○街「王立德婦產科」支援
    緊急麻醉醫療手術云云；並據提出麻醉病歷紀錄可查。惟按，因避免自己或他人
    生命、身體、自由、財產之緊急危難而出於不得已之行為，不罰。又因避免自己
    或他人生命、身體、自由或財產上急迫之急險所為之行為，不負損害賠償之責。
    但以避免危險所必要，並未逾越危險所能致之損害程度者為限。刑法第二十四條
    第一項前段、民法第一百五十條第一項分別就緊急避難行為之刑事與民事構成要
    件及法律效果定有明文。觀之該二條文規定之緊急避難行為，除客觀上須有自己
   或他人之生命、身體、自由或財產上遭遇急迫之危險外，行為人所採取之避難行
    為尚須屬出於不得已或必要之行為，始足當之。經查，抗告人在本院另件九十年
    度交抗字第四一三號案中已坦陳渠無麻醉醫師資格；且依其所提出之長庚紀念醫
    院證明書所載，抗告人僅不過係曾於七十年十二月一日至七十一年十一月三十日
    在長庚紀念醫院麻醉護士訓練期間成績及格之護理人員，並非專業之麻醉醫師，
    其工作本無不可替代之專業性或急迫性；自難認其在高速公路道路上超速行駛，
    屬緊急避難之唯一不得已或必要之行為。原法院裁定以：「原處分機關據以援引
    前開規定，裁處異議人罰鍰六千元，並記違規點數一點，於法要無不合」云云，
    駁回受處分人之異議，核無不合。抗告人提起本件抗告未附據任何理由，其空言
    指摘原法院裁定不當，並無理由，應予駁回。
三、據上論結，應依道路交通案件處理辦法第二十六條，刑事訴訟法第四百十二條，
    裁定如主文。
中      華      民      國    九十      年     十一     月    二十三    日
                              臺灣高等法院交通法庭
                                  審判長法  官  劉  景  星
                           法  官  陳  志  洋
                                        法  官  陳  博  志
右正本證明與原本無異。
不得再抗告。
                                        書記官  陳  嘉  文
中      華      民      國      九十     年   十一    月   二十六       日


司法院資訊處製作；財團法人民間司法改革基金會備份。
